【裁判字號】    97,訴,1619
【裁判日期】    970807
【裁判案由】    偽造有價證券
【裁判全文】
臺灣臺中地方法院刑事判決              97年度訴字第1619號
                                      97年度易字第814號
公  訴  人  臺灣臺中地方法院檢察署檢察官
被      告  丙○○
選任辯護人  李進建律師
上列被告因詐欺案件，經檢察官提起公訴（96年度偵緝字第3508
號），及追加起訴（97年度偵字第331號），本院判決如下：
    主    文
丙○○意圖為自己不法之所有，以詐術使人將本人之物交付，處
有期徒刑伍月，減為有期徒刑貳月又拾伍日；又意圖供行使之用
，而偽造有價證券，處有期徒刑壹年陸月，減為有期徒刑玖月，
附表所示偽造之本票壹張沒收。應執行有期徒刑拾壹月，附表所
示偽造之本票壹張沒收。
    犯罪事實
一、緣丙○○於民國94年3月間，即因積欠他人債務約新臺幣（
    下同）2000萬元，明知其本身早已債信不良而陷於無支付能
    力之狀況，竟基於意圖為自己不法所有之犯意，於95年12月
    間，在乙○○所經營位在彰化縣彰化市○○路11號之「富茂
    香生物科技有限公司」，向乙○○詐稱欲批發糖果、花生轉
    售，貨款月底結帳，使乙○○誤為真，陷於錯誤，而於95年
    12月至96年2月間，陸續出售價值新臺幣（下同）27萬9745
    元之糖果及花生等貨品予丙○○，丙○○取得前開貨品轉售
    後，即將該等貨款償還其他債務。嗣經乙○○多次催收，丙○○欲安撫乙○○，並交付發票日分別為96年2月3日、96年
    3月3日，面額各11萬元，發票人為「宏邑有限公司」等人開
    立之支票2張，佯為償還。詎料該等支票經乙○○提示後，
    均遭退票，丙○○仍藉故拖延，避不見面，乙○○始知受騙
    。
二、丙○○意圖為自己不法之所有，而基於偽造有價證券之犯意
    ，於96年1月22日，在臺中市○○路○段380號之新竹國際商
    業銀行（現已改制為渣打銀行）3樓樓梯間，冒用張自富之
    名義，簽發票號WG0000000號、票面金額新臺幣（下同）18
    萬7000元、發票日96年1月22日、到期日96年2月15日之本票
    （如附表所示）1張，並在該本票正面發票人欄偽簽「張自
    富」署名1枚，以完成表彰係由「張自富」簽發並負擔該票
    據上所示債務意旨之有價證券本票1張。丙○○於同日，在
    前開銀行前，向甲○○訛稱，其友人張自富欲以該本票向甲○○借款17萬元，而持該偽造之本票，交付予甲○○，供作
    向甲○○所借款項擔保之用，甲○○當場交付丙○○現金17
    萬元。嗣因丙○○未如期還款，甲○○發覺有異而循線查知
    上情。
三、案經乙○○訴由臺灣臺中地方法院檢察署偵查起訴；甲○○
    訴由臺中市警察局第四分局報告同署檢察官追加起訴。
    理  由
一、證據能力部分：按被告以外之人於審判外之陳述，雖不符刑
    事訴訟法第159條之1至第159條之4之規定，而經當事人於審
    判程序同意作為證據，法院審酌該言詞陳述或書面陳述作成
    時之情況，認為適當者，亦得為證據。當事人、代理人或辯
    護人於法院調查證據時，知有第159條第1項不得為證據之情
    形，而未於言詞辯論終結前聲明異議者，視為有前項之同意
    。刑事訴訟法第159條之5定有明文。查被告、辯護人於本院
    準備程序時及迄至本案言詞辯論終結前，對於卷內之人證、
    書證，均未聲明異議，有本院準備程序筆錄及審判筆錄在卷
    可考，另經本院審酌卷內各該人員陳述時之情狀，均查無被
    違法取供或非出於自由意志之情形，相關書證亦查無違法取
    證或造假虛捏之情事，以之作為本案之證據，皆屬適當，依
    前揭規定，本判決以下所引用之人證、書證均得為本案之證
    據，合先敘明。
二、訊據被告就前開犯罪事實均坦承不諱，核與告訴人乙○○於
    偵查及本院審理、告訴人甲○○於警詢、偵查及本院審理時
    指述之情節均相符，且有送貨單13張、存證信函2份、支票2
    張、本票2張及臺灣票據交換所（總所）退票理由單乙份附
    卷可參，足見被告自白確與事實相符。本件事證明確，被告
    犯行洵堪認定，應予依法論科。
三、論罪科刑部分：
(一)、核被告丙○○就犯罪事實欄一所為，係犯刑法第339條第1項
    之詐欺取財罪。起訴書雖認為被告此部分所為，係犯同法第
    342條之背信罪，然業據公訴人當庭更正起訴法條為刑法第
    339條第1項之詐欺取財罪，併此敘明。按本票可以流通市面
    ，為有價證券；又所偽造之空白本票，雖係購自文具店，但
    其票面已依票據法規定記載本票所應記載之事項，並表明本
    票字樣就其外表觀之既為憑票即付，其權利之行使，與票據
    之占有，立於不可分離之關係，且可流通市面，得以自由轉
    讓，自屬有價證券之一種，最高法院31年上字第409號判例
    、74年臺上字第1633號判決可資參照，被告就犯罪事實欄二
    所為，係犯刑法第201條第1項之意圖供行使之用而偽造有價
    證券罪。
(二)、被告偽造「張自富」之署押於本票上之行為，係屬偽造有價
    證券之階段行為，再其偽造後復持以行使，其行使偽造有價
    證券之低度行為，應為其偽造有價證券之高度行為所吸收，
    均不另論罪。
(三)、被告為向告訴人甲○○借款，欠缺周詳考慮，而為本件偽造
    有價證券犯行，故值非難；惟其偽造有價證券之數量僅1張
    ，與一般擾亂金融秩序之經濟犯罪者迥異，被告已清償該筆
    部分借款6萬9000元，業據告訴人甲○○於本院審理時陳明
    在卷（見本院97年7月17日審理筆錄），犯罪後坦承犯行，
    態度堪稱良好，本院衡其情狀，認倘處以法定本刑之最低刑
    即3年有期徒刑，猶嫌過重，是本件情輕法重，在客觀上足
    以使人心生同情，被告犯罪情狀尚堪憫恕，爰依刑法第59條
    之規定，酌量減輕其刑。又被告所犯上開2罪，犯意各別，
    行為互殊，應予分論併罰。
(四)、爰審酌被告為圖私利，而詐騙告訴人乙○○，並以偽造之本
    票向告訴人甲○○借款，犯罪所得款項40餘萬元，於本院審
    理時業與告訴人乙○○達成和解，有本院調解程序筆錄乙份
    、被告所簽立之本票影本9張附卷可參（惟被告應於97年7月
    31日給付之第1期和解金未如期履行），就告訴人甲○○部
    分，已償還部分借款6萬9000元，已如前述，犯罪後坦承犯
    行，態度良好等一切情狀，量處如主文所示之刑，併定應執
    行刑。又被告上開犯罪時間，均係於96年4月24日以前，合
    於中華民國九十六年罪犯減刑條例第2條第1項規定之基準日
    之前，所宣告之刑又未逾有期徒刑1年6月，不在該條例第3
    條第1項第15款所定排除減刑之列，應依該條例第2條第1項
    第3款之規定，減其刑期二分之一，並定其應執行之刑。
(五)、至被告所偽造如附表所示之本票1紙，應依刑法第205條規定
    宣告沒收。
四、又本件選任辯護人僅就犯罪事實欄二所示偽造有價證券部分
    受被告委任，為其辯護，末此敘明。
據上論斷，應依刑事訴訟法第299條第1項前段，刑法第201條第
1項、第339條第1項、第59條、第51條第5款、第205條，刑法施
行法第1條之1第1項、第2項前段，中華民國九十六年罪犯減刑
條例第2條第1項第3款、第7條、第10條第1項，判決如主文。
中    華    民    國    97    年    8     月     7    日
                        臺灣臺中地方法院刑事第五庭
                          審判長法  官  鍾堯航
                                法  官  吳崇道
                                法  官  劉麗瑛
以上正本證明與原本無異。
如不服本判決，應於收受送達後10日內向本院提出上訴書狀（應
敘述具體理由並附繕本）。
上訴書狀如未敘述理由，應於上訴期間屆滿後20日內補提理由書
於本院。
                                書記官  王玟
中    華    民    國    97    年    8     月     7    日
附錄本判決論罪科刑法條
刑法第201條第1項：
意圖供行使之用，而偽造、變造公債票、公司股票或其他有價證
券者，處三年以上十年以下有期徒刑，得併科三千元以下罰金。
刑法第339條
意圖為自己或第三人不法之所有，以詐術使人將本人或第三人之
物交付者，處5年以下有期徒刑、拘役或科或併科1千元以下罰金
。
【附表】
┌─────┬────┬────┬────┬─────┐
│發票日    │到期日  │票面金額│發票人  │票號      │
├─────┼────┼────┼────┼─────┤
│95.1.22   │96.2.15 │18萬7000│張自富  │WG0000000 │
│          │        │元      │        │          │
└─────┴────┴────┴────┴─────┘


司法院資訊處製作；財團法人民間司法改革基金會備份。
